【裁判字號】    94,簡上,374
【裁判日期】    950321
【裁判案由】    竊盜
【裁判全文】
臺灣桃園地方法院刑事判決             94年度簡上字第374號
上  訴  人  乙○○
即被告
選任辯護人  彭國良律師
上列上訴人因竊盜案件，不服本院簡易庭94年度壢簡字第753 號
，中華民國94年4 月27日第一審簡易判決（起訴案號：台灣桃園
地方法院檢察署94年度偵字第2302號）提起上訴，本院判決如下
︰
    主  文
上訴駁回。
    事  實
一、乙○○與甲○○原為夫妻關係，於民國91年7 月15日離婚。
    離婚後，甲○○與乙○○約定在婚姻關係存續中由甲○○出
    資購得並登記在甲○○名下之車牌號碼3U－5903號自小客車
    歸甲○○所有，乙○○須事先徵得甲○○同意始得使用該車
    。詎乙○○竟基於意圖為自己不法所有之犯意，於93年10月
    25 日 晚間7 時30分許，至甲○○姐姐位於苗栗縣頭份鎮○○路689 號住處前，以其在離婚前即持有但於離婚後未歸還
    甲○○之前開車輛備份鑰匙，竊取甲○○所有停放在該處之
    3U－5903號自小客車，得手後旋將車駛至其位於桃園縣觀音
    鄉○○路22 1巷14號住處前停放。同日晚間，甲○○姐姐因
    不見上開車輛，即以電話通知甲○○，甲○○乃四處向他人
    詢問該車下落，並於翌日（10月26日）下午5 時許，向苗栗
    縣警察局頭份分局頭份派出所備案。嗣後甲○○透過其女丙○○查證得知上開車輛係乙○○開走，遂於該日（10月26日
    ）晚間9 時許，至乙○○上開住處要求乙○○返還該車，惟
    乙○○拒不返還該車，甲○○乃就近向桃園縣政府警察局大
    園分局觀音分駐所申告乙○○竊盜，而查悉上情。
二、案經甲○○訴由桃園縣政府警察局大園分局報告台灣桃園地
    方法院檢察署檢察官偵查後聲請以簡易判決處刑。
    理  由
一、訊據被告乙○○固坦承有於前開時、地，將上開車輛駛至其
    住處停放之事實不諱，惟矢口否認有何竊盜犯行，辯稱：3U
    －5903號自小客車係伊母親用徵收款的錢買的，只是登記在
    甲○○的名下，車子都輪流使用，91年離婚後，2 人還是住
    在苗栗縣頭份鎮○○路689 號，車子還是輪流使用，甲○○
    都沒有意見，93年10月25日當天伊趕著要上班，但伊另一部
    車壞掉，就先把那輛3U－5903自小客車開走，開走前伊有用
    電話跟甲○○姐夫丁○○說車子伊開走了，伊沒有要偷的意
    思云云。惟查：
  (一)前揭犯罪事實，業據告訴人甲○○於警詢、偵查及本院審理
    時指證明確（見偵卷第8 、9 、21頁、本院95年3 月7 日審
    判筆錄），被告乙○○復不否認未徵得甲○○本人之同意，
    於前揭時、地，將系爭3U－5903號自小客車自甲○○前揭所
    停放之處駛離至其桃園縣觀音鄉○○路221 巷14號住處停放
    之事實，此外復有贓物領據、車輛竊盜、車牌失竊資料個別
    查詢報表－查詢車輛認可資料、桃園縣政府警察局車輛尋獲
    電腦輸入單各乙紙在卷足憑。
  (二)被告雖辯稱系爭車輛係在婚姻關係存續中伊母親出錢買的，
    離婚後並沒有約定該車歸何人使用，所以伊也有使用權云云
    。惟按夫妻未以契約訂立夫妻財產制者，以法定財產制為其
    夫妻財產制，又法定財產制中夫或妻之財產分為婚前財產與
    婚後財產，由夫妻各自所有，民法第1005條、第1017條分別
    定有明文。查系爭車輛係甲○○於其與乙○○婚姻關係存續
    中所出資購得，並登記在甲○○名下，為甲○○所有，離婚
    後則約定歸甲○○所有使用，乙○○須事先徵得甲○○之同
    意始得使用該車等各節，業據證人甲○○於本院審理時證述
    綦詳，並有車輛竊盜、車牌失竊資料個別查詢報表－查詢車
    輛認可資料乙份附卷可稽。復參諸證人丙○○於本院審理時
    證稱：「（你父母離婚後正式沒有住在一起後，該車的使用
    情形如何約定？）不清楚，車子直接被我母親開走」等語（
    見本院95年3 月7 日審判筆錄第12、13頁），則果系爭車輛
    係被告乙○○之母親所出資購得，則在渠與甲○○離婚後，
    又焉有任由甲○○將該車開走之理。告訴人甲○○指稱系爭
    車輛係其出資所購得，尚非無據。再以被告一再堅稱伊急著
    要借用系爭車輛，有先打電話通知甲○○，但甲○○未接電
    話，只好再打給甲○○之姐夫丁○○告知要借用該車等情，
    姑不論被告所稱有打電話通知丁○○該情是否屬實，然依被
    告欲使用該車須向甲○○借用，且通知不到甲○○，猶須再
    通知丁○○之舉可知，被告與甲○○離婚時確實已經約定上
    開車輛歸甲○○所有使用，否則被告乙○○大可直接將該車
    開走，又何須有上開之舉，益徵被告所辯系爭車輛係伊母親
    出資購得及離婚時未約定該車歸何人所有使用云云，核與事
    實不符，要無足採。是系爭車輛既係甲○○出資所購得且登
    記在甲○○名下，依前開法文規定，自屬甲○○婚後所有之
    財產無疑。再基於權利自由處分之概念，自應許夫妻得自行
    約定有關剩餘財產分配之方法，夫妻未協議分配時，始平均
    分配之，依此，被告乙○○與甲○○離婚時既約定系爭車輛
    分配予出資購買之甲○○所有，從而被告乙○○對該車自已
    無剩餘財產分配請求權，殆屬灼然。被告辯稱伊對該車也有
    使用權云云，殊難憑採。再者，法定財產制關係消滅時，夫
    妻剩餘財產分配請求之方式及內容，法無明文須以書面為之
    ，是縱被告與甲○○間所書立之離婚協議書中未記載關於系
    爭車輛之分配方式，亦無礙被告與甲○○已約定剩餘財產之
    系爭車輛分配予甲○○所有之事實，被告選任辯護人為被告
    辯護稱：被告之離婚協議書未載明系爭汽車由何人所有使用
    ，是該車仍應計入夫妻離婚後剩餘財產之分配云云，自非的
    論。
  (三)又被告辯稱93年10月25日伊急著要上班，要開走系爭車輛時
    ，有先打電話給甲○○，但甲○○不接，即打電話告訴甲○○的姐夫丁○○將車開走之事，並無不法所有之意圖云云。
    然查，被告所稱伊有告知丁○○將車開走一節，業據證人丁○○於本院審理時證稱：不記得有這件事，因為工作很忙，
    也沒有告訴甲○○該車被被告開走之事等語（見本院95年3
    月7 日審判筆錄第9 頁），則被告前開所指該情已難遽認屬
    實。再觀之證人甲○○在獲悉上開車輛不見後，猶著急四處
    打電話向他人詢問該車下落，並於翌日（10月26日）下午5
    時許前往苗栗縣警察局頭份分局頭份派出所備案，最後透過
    其女丙○○查證結果始知該車係被告所開走，乃於10月26日
    晚間9 時許，至被告上開住處向被告索回上開車輛，惟因被
    告拒不返還，甲○○始就近向桃園縣政府警察局大園分局觀
    音分駐所申告竊盜等情，已據證人甲○○、丙○○分別證述
    明確，並有卷附車輛竊盜、車牌失竊資料個別查詢報表－查
    詢車輛認可資料、桃園縣政府警察局車輛尋獲電腦輸入單各
    乙份可憑，則依上述，果被告有事先告知丁○○要將車開走
    之事，衡情，告訴人甲○○在獲悉車輛不見時，當不至會如
    此著急四處向他人及其女丙○○詢問車輛下落，並於翌日隨
    即向頭份派出所備案之舉；且縱認證人丁○○有經被告告知
    借用車輛之情因一時疏忽漏未轉告甲○○，惟以甲○○當時
    均將上開車輛停放在丁○○住處門前，甲○○又是經由其姐
    姐通知始知車輛不見（業據證人甲○○證述在卷），衡情，
    在甲○○著急四處詢問車輛下落時，亦應及時告知甲○○該
    車已經被告借用，惟甲○○自始至終均未經丁○○轉告知該
    事，況查被告將上開車輛開走後至甲○○前往其住處索回該
    車止，有一整日時間，被告均未再向甲○○告知借用該車之
    隻字片語，亦為被告所不否認，綜此，被告辯稱伊有打電話
    要丁○○告知甲○○借用該車之事云云，尚難信實。再退步
    言，證人丁○○並非上開車輛之所有權人或管理使用權人，
    縱認被告有以電話告知丁○○借用車輛之事，亦難據此即認
    被告已得甲○○之同意使用該車。從而，被告事前未徵得系
    爭車輛所有權人甲○○同意即任意將該車自甲○○停放處駛
    離至其住處停放，且在甲○○請求返還該車時，猶拒不返還
    ，復向甲○○表示要撞壞該車（此亦據證人甲○○、丙○○
    證述明確），足見被告有將甲○○所有之上開車輛當作自己
    之物之意思而取之，且並無為一時之用後交還原所有人之意
    思存在，其竊盜犯行明確，足堪認定，被告辯稱並無竊取該
    車之意云云，及其選任辯護人為被告辯護稱被告係使用竊盜
    ，並非竊盜云云，均無足憑採。
  (四)據上所述，本件事證明確，被告前開所辯，核屬卸責之詞，
    不足採信，其犯行已堪認定，應依法論科。
二、核被告乙○○所為，係犯刑法第320 條第1 項之竊盜罪。原
    審基此認定，爰引刑法第320 條第1 項、第41條第1 項前段
    、罰金罰鍰提高標準條例第1 條前段、第2 條等規定，審酌
    被告竊取自小客車財物價值約新台幣50萬元、犯罪所生損害
    非輕、被告與告訴人曾為夫妻關係等一切情狀，逕以簡易判
    決判處被告有期徒刑3 月，如易科罰金，以300 元折算1日
    ，經核認事用法並無不合，量刑亦稱妥適。被告上訴意旨指
    稱系爭車輛伊也有使用權，且至多只是使用竊盜，並無意圖
    為自己不法所有之竊盜犯意云云，非有理由，上訴應予駁回
    。
據上論斷，應依刑事訴訟法第455 條之1 第3 項、第368 條、第
373條 ，判決如主文。
本案經檢察官徐則賢到庭執行職務。
中    華    民    國    95    年    3     月    21    日
                  刑事第七庭審判長法  官  林惠霞
                                  法  官  劉為丕
                                  法  官  賴淑美
上正本證明與原本無異。
不得上訴。
                                  書記官  陳恩如
中    華    民    國    95    年    3     月    21    日
附錄本案論罪科刑法條全文
刑法第320條第1項
意圖為自己或第三人不法之所有，而竊取他人之動產者，處五年
以下有期徒刑、拘役或五百元以下罰金。


司法院資訊處製作；財團法人民間司法改革基金會備份。
